臺灣高等法院高雄分院刑事判決　　　　　　　　　九十一年度上訴字第一五二六號
　　上　訴　人
　　即　被　告　丙○○
　　指定辯護人　本院公設辯護人　李佩娟
右上訴人因強盜等案件，不服臺灣高雄地方法院九十一年度訴字第一一八號中華民
國九十一年七月二十五日第一審判決（起訴案號：臺灣高雄地方法院檢察署九十一年
度偵字第四四八九號），提起上訴，本院判決如左：
      主    文
原判決關於丙○○部分撤銷。
丙○○共同意圖為自己不法之所有，攜帶兇器、結夥三人以上，以強暴、脅迫至使不
能抗拒，而取他人之物，處有期徒刑柒年肆月，褫奪公權肆年。如附表一、二所示之
物，均沒收。
      事    實
一、丙○○與甲○○係朋友關係，緣甲○○為償還其因經營泡沫紅茶店所積欠他人之
    款項，乃萌為自己不法所有之意圖，於民國（下同）九十一年二月七日晚間七時
    許，以電話聯絡郭潮龍與之謀議共同持槍搶劫他人財物，於議定後，推由郭潮龍
    於同（七）日晚間九時許，至屏東市○○路南洋小客車租賃有限公司（下稱南洋
    公司）租用一輛銀色三菱自用小客車後，旋與甲○○在屏東市○○路二一０號一
    樓全峰檳榔店內會合，適林昆融亦在該檳榔店內，其遂應允與甲○○、郭潮龍共
    同作案，甲○○乃將姓名年籍不詳綽號「孝忠」之友人前於九十年十一月間某日
    在屏東市○○路二０八號附近所交付而未經許可而持有之如附表一所示可擊發子
    彈具殺傷力之仿BERETTA廠半自動手槍製造之改造手槍（金屬玩具手槍更換土造
    金屬撞針及槍管改造而成）一支（含彈匣一個，槍枝管制編號0000000000，下稱
    改造手槍）、具有殺傷力之改造子彈（玩具槍用金屬彈殼加裝直經六ＭＭ鋼珠組
    合而成）三顆及如附表二編號１所示無法發射彈丸不具殺傷力之仿GLOCK 17型半
    自動手槍外型製造之玩具手槍（含彈匣一個，槍枝管制編號：0000000000，下稱
    玩具手槍）暨其購得之西瓜刀一支、膠帶一捲等物放置於該租來之自用小客車上
    ，復以電話聯絡丙○○後，甲○○即駕駛上開自用小客車搭載郭潮龍及林昆融，
    與丙○○相約於屏東市保健醫院見面；四人會合後，由甲○○駕駛上開租來之自
    用小客車搭載郭潮龍、林昆融、丙○○先至屏東市○○路夜市用餐，旋甲○○於
    駕駛上開自用小客車由屏東市前往高雄市內尋找搶劫目標途中，即向丙○○明白
    表示欲搶劫他人財物，請丙○○幫忙，丙○○乃予以應允，而與張財田、郭潮龍
    、林昆融等人有共同強盜之犯意聯絡；嗣於隔日（即二月八日）凌晨三時三十分
    許，甲○○駕車駛至高雄市○○路與察哈爾街口某薑母鴨店前時，適見乙○○及
    丁○○至該薑母鴨店用膳完畢，乙○○正欲駕駛車號ＺＥ—七０八八號自用小客
    車搭載丁○○離去，遂由林昆融留於該租來之自用小客車上，甲○○即持上開改
    造手槍，郭潮龍即持上開玩具手槍，丙○○即持西瓜刀一支（斯時丙○○亦有未
    經許可而共同持有上開具殺傷力改造手槍及子彈之犯意），三人趁乙○○尚未駛
    離之際，迅速進入上開乙○○駕駛之自用小客車後座內，甲○○並以上揭改造手
    槍抵住乙○○，郭潮龍以上揭玩具手槍抵住丁○○，以此脅迫手段至使乙○○及
    丁○○二人均不能抗拒，甲○○並喝令乙○○依其指示路線駕駛，林昆融則駕駛
    上開租來之自用小客車尾隨在後，兩車即沿博愛路行駛右轉綏遠一街，在綏遠一
    街與松江街口處，甲○○又喝令乙○○下車坐到後座中間位置，甲○○則坐至駕
    駛座自行駕駛該車沿松江街由南向北行駛再右轉同盟路，至高雄市○○區○○路
    與大連街口附近之公園內，即喝令乙○○及丁○○均下車並將身上財物取出，乙○○遂將現金新台幣（下同）三萬元、身分證及手機一支交給郭潮龍，甲○○則
    自丁○○之皮包內強取現金三萬元、身分證、民進黨證及金融卡等物，得手後，
    甲○○再以預藏之膠帶，分別對丁○○及乙○○施以將眼、口貼住並綑綁二人雙
    手之強暴手段後，隨即由林昆融駕駛上開租來之自用小客車，搭載甲○○、郭潮
    龍及丙○○逃逸，四人並將強盜所得之現款六萬元平分；其中郭潮龍及林昆融各
    分得現金一萬五千元，甲○○則因須錢孔急，故未將應分給丙○○之一萬五千元
    交給丙○○，而分得現金三萬元，丙○○則僅分得上揭強盜所得之手機一支，隨
    後並由郭潮龍將作案用之西瓜刀丟棄於屏東市區萬年溪內，再將上開租用之自用
    小客車返還於南洋公司。嗣因上開手機一支遺落於高雄市新興區○○○路十一號
    地下一樓之中庭為康任邦拾獲（上開手機一支業據乙○○領回），始經警循線查
    獲，並扣得甲○○所有供作案用之上開改造手槍一支、玩具手槍一支、子彈三顆
    （經採樣其中一顆試射而不再具有殺傷力）及膠帶一捲。
二、案經高雄市政府警察局三民第一分局報請台灣高雄地方法院檢察署檢察官偵查起
    訴。
      理    由
一、右揭事實，已據上訴人即被告丙○○於警訊、檢察官偵查中、原審及本院調查審
    理中供認不諱（見警卷第九、十頁，偵查卷第五頁，原審卷第二十二、一四四至
    一四五頁，本院九十一年九月二十五日訊問筆錄、九十一年十月八日審理筆錄）
    ，核與同案被告張財田、郭潮龍、林昆融於警訊、檢察官偵查中、原審審理中及
    本院調查時供述情節（見警卷第一至八頁，偵查卷第三頁背面至第六頁，原審卷
    第十八至二十一、一一一、一四二至一四五頁，本院九十一年九月二十五日訊問
    筆錄）暨被害人乙○○、丁○○於警訊、原審審理中指訴情節大致相符（見警卷
    第十四至十九頁，原審卷第一０九至一一０、一一二至一一四頁）。復有前開扣
    案之槍彈、膠帶及贓物認領保管收據、南洋小客車租賃有限公司切結書影本一紙
    附卷可稽。又前開扣案之槍彈，經送內政部警政署刑事警察局鑑定結果，認定：
    送鑑土改造半自動手槍係仿BERETTA廠半自動手槍製造之金屬玩具手槍，更換土
    造撞針及已貫通之土造金屬槍管改造而成之改造手槍（含彈匣一個，槍枝管制編
    號0000000000），機械性能良好，可供擊發子彈使用，認具殺傷力；另扣案之子
    彈三顆，認均係由玩具槍用金屬彈殼加裝直徑六ＭＭ鋼珠組合而成之改造子彈，
    採樣一顆試射後，可擊發，認具殺傷力；另扣案之前開玩具手槍，係仿GLOCK 17
    型半自動手槍外型製造之玩具手槍，以洩放彈匣儲氣槽內之填充氣體為發射動力
    ，欠缺槍管內襯管，無法發射彈丸，認不具殺傷力等情，此有該局九十一年三月
    二十九日刑鑑字第０九一００五三八０九號鑑驗通知書一份在卷可稽（見偵查卷
    第八十五至九十八頁），足認附表所示之改造手槍及子彈均具有殺傷力無訛。準
    此，堪認被告丙○○上開於之自白與事實相符，其上開自白自得採為其犯罪之證
    據。至被害人丁○○在警訊及原審調查時雖指訴被告丙○○等四人計強劫其現金
    十八萬元云云，惟被告丙○○及同案被告張財田、郭潮龍、林昆融於偵審中均僅
    承認共劫得六萬元等情，本件除被害人丁○○之指訴外，並無其他確切之事證足
    以證明被告丙○○等四人確有強盜取得被害人丁○○現金十八萬之事實，再佐以
    被告丙○○等四人分工行搶，其中同案被告郭潮龍及林昆融均分得現金一萬五千
    元，該數額即係被告等供稱強盜總共所得六萬元之四分之一，而同案被告甲○○
    供稱其因須錢孔急，才未將丙○○應分得部分之一萬五千元分給丙○○等語，與
    被告丙○○所述亦相符合，且被告丙○○因未分得現金，惟分得前開手機一支，
    已據被告丙○○等四人供述明確，堪認被告丙○○等四人所供僅強盜所得計六萬
    元等情為真實可採。本件罪證已很明確，被告丙○○右揭犯行已堪認定。
二、查持具殺傷力改造槍枝（含子彈）及西瓜刀加之於人之身體，客觀上足以危害人
    之生命、身體，依社會通常觀念係可供兇器使用之物。又槍砲彈藥刀械管制條例
    第十一條第一項所稱「其他可發射金屬或子彈具有殺傷力之各式槍砲」，泛指該
    條例第四條第一項第一款列舉以外，其他可發射金屬或子彈具殺傷力之槍砲而言
    ，而扣案之前開改造手槍係由玩具手槍改造而成，已如前述，核被告丙○○與甲○○、郭潮龍、林昆融等四人共同攜帶前開具殺傷力之改造手槍子彈及西瓜刀等
    兇器，結夥三人以上為前開強盜犯行，而有刑法第三百二十一條第一項第三、四
    款之情形，係犯刑法第三百三十條第一項之加重強盜罪、槍砲彈藥刀械管制條例
    第十一條第四項之未經許可持有其他可發射子彈具殺傷力之改造手槍罪、槍砲彈
    藥刀械管制條例第十二條第四項之未經許可持有子彈罪。又行為人使用強暴之非
    法方法，其剝奪人行動自由之初，如已具有不法圖財之意思，則其剝奪人行動自
    由即屬強劫之手段，為強劫所施強暴脅迫行為之著手，當然包括於強劫行為之內
    ，自不能於強劫罪外，更論以妨害自由之罪（最高法院七十九年台上字第三一一
    號判決可資參照），是強盜罪原本包括私禁及以其他非法方法剝奪人之行動自由
    ，則關於強盜後再予以妨害被害人行動自由之行為，應逕論以強盜罪處斷，故被
    告丙○○等人於強盜後再以膠帶將被害人之眼、口貼住並綑綁被害人二人雙手之
    行為，仍應屬於加重強盜行為之部分行為，應逕論以刑法第三百三十條第一項之
    加重強盜罪。被告丙○○等人共同持有前開具殺傷力改造手槍及子彈行為，係一
    行為觸犯上開槍砲彈藥刀械管制條例第十一條第四項、第十二條第四項之罪，為
    想像競合犯，應依刑法第五十五條之規定從一重之未經許可持有其他可發射子彈
    具殺傷力之改造手槍罪處斷。被告丙○○與甲○○、郭潮龍、林昆融等四人彼此
    間，就前開加重強盜及未經許可持有槍彈罪間，有犯意之聯絡及行為之分擔，俱
    為共同正犯。又被告丙○○等人以一強盜行為，使被害人乙○○交付財物及強取
    被害人丁○○之財物，分別侵害被害人二人之法益，係一行為而觸犯數罪名之同
    種想像競合犯，亦應依刑法第五十五條規定從一犯罪態樣較重之以強暴脅迫至使
    不能抗拒而取他人之物罪論處。被告丙○○與郭潮龍、林昆融、甲○○等人，係
    因為本件加重強盜犯行而共同持有上開改造手槍，是被告丙○○所犯上開持有改
    造手槍罪及加重強盜罪間，有方法結果之牽連關係，應從一重之刑法第三百三十
    條第一項之加重強盜罪論處。至被告丙○○在警訊時雖供出同案被告甲○○、郭
    潮龍、林昆融等情，僅屬其於為警查獲後在警訊自白其犯行，核與刑法自首要件
    有間，自無從邀獲減刑，附此敘明。
三、原審據以論處被告丙○○罪刑，固非無見；惟查：(一)原判決既論被告丙○○刑法
    第三百三十條第一項之加重強盜罪，惟未於理由說明合於刑法第三百二十一條何
    款之情形，依法自有未妥。(二)被告丙○○係於屏東市○○路夜市用餐後，甲○○
    於駕駛前開自用小客車由屏東市前往高雄市內尋找搶劫目標途中，經甲○○言明
    欲搶劫他人財物，始萌共同強劫他人財物之意圖，已據被告丙○○於本院調查審
    理時陳明在卷，核與同案被告甲○○、郭潮龍、林昆融於本院調查時供述情節一
    致，堪認為真實；原判決竟認定被告丙○○在同案被告郭潮龍租車前，即與甲○○、郭潮龍、林昆融等人間有共同強劫他人財物之犯意聯絡，自與事實不符，亦
    有未合。被告丙○○上訴意旨執上開(二)部分指摘原判決認定事實不當，為無理由
    ，且原判決亦有上開(一)可議之瑕疵，自應由本院將原判決關於被告丙○○部分撤
    銷改判。審酌被告丙○○年輕力壯，竟不思以正當手段賺取金錢，明知同案被告
    甲○○攜帶之槍彈刀械具殺傷力，仍與其共同犯案，造成被害人之財產損失及莫
    大之恐懼感，使被害人之心理創傷迄今猶未能平復，惟念被告丙○○尚未以其所
    持之刀械傷及被害人，且犯後坦承犯行，並於警訊時供出同案被告，尚具悔意，
    及未分得現款，所犯情節較同案被告甲○○等為輕等一切情狀，爰量處如主文所
    示之刑；又依被告丙○○所犯加重強盜罪之性質，本院認有褫奪公權之必要，併
    宣告褫奪公權四年。扣案之改造子彈三顆，其中子彈一顆因經試射鑑驗而不具殺
    傷力，認非屬違禁物，無庸宣告沒收外，其餘如附表一所示之改造手槍一支（含
    彈匣一個）及改造子彈二顆，均為違禁物，應依刑法第三十八條第一項第一款之
    規定併宣告沒收。另扣案如附表二所示之玩具手槍一支、膠帶一捲，為共同被告
    甲○○所有，且供被告等四人共同犯本案強盜所用之物，已據被告丙○○等供承
    在卷，應依刑法第三十八條第一項第二款之規定併宣告沒收。另被告丙○○等四
    人作案用之西瓜刀，業經郭潮龍丟棄於屏東市區萬年溪內，已據同案被告郭潮龍
    於警訊供承在卷，該西瓜刀既已滅失，爰不為沒收之諭知。
四、同案被告甲○○、林昆融、郭潮龍等三人部分，均經原審判決確定，自不另論列
    ，附此敘明。
據上論結，應依刑事訴訟法第三百六十九條第一項前段、第三百六十四條、第二百九
十九條第一項前段，槍砲彈藥刀械管制條例第十一條第四項、第十二條第四項，刑法
第十一條前段、第二十八條、第三百三十條第一項、第五十五條、第三十七條第二項
、第三十八條第一項第一款、第二款，判決如主文。
本案經檢察官陳新慶到庭執行職務。
中      華      民      國    九十一    年      十    月      十五      日
                              臺灣高等法院高雄分院刑事第四庭
                                  審判長法官  蕭權閔
                                        法官  陳吉雄
                                        法官  李嘉興
右正本證明與原本無異。
如不服本判決，應於判決送達後十日內向本院提出上訴狀，其未敘述理由者並應於提
出上訴狀後十日內向本院補提理由書（應附繕本）。
                                      書記官  陳曼智
中      華      民      國    九十一    年      十    月      十六      日
附錄論罪科刑法條：
刑法第三百三十條第一項
  犯強盜罪而有第三百二十一條第一項各款情形之一者，處七年以上有期徒刑。
槍砲彈藥刀械管制條例第十一條第四項
  未經許可，持有、寄藏或意圖販賣而陳列第一項所列槍砲者，處一年以上七年以下
  有期徒刑，併科新臺幣七百萬元以下罰金。
臺灣高等法院高雄分院九十一年度上訴字第一五二六號強盜案件附表
附表一：
┌──┬─────────────┬──┬──┬───────────┐
│編號│   物   品  名  稱        │數量│單位│  備          考      │
├──┼─────────────┼──┼──┼───────────┤
│  一│仿BERETTA廠改造手槍       │  壹│  支│含彈匣壹個，上開改造手│
│    │槍枝管制編號：0000000000  │    │    │槍具殺傷力            │
├──┼─────────────┼──┼──┼───────────┤
│  二│具有殺傷力之改造子彈      │  貳│  顆│原扣案三顆，另一顆經試│
│    │                          │    │    │射鑑驗不具殺傷力      │
└──┴─────────────┴──┴──┴───────────┘
附表二：
┌──┬─────────────┬──┬──┬───────────┐
│編號│   物   品  名  稱        │數量│單位│  備          考      │
├──┼─────────────┼──┼──┼───────────┤
│  一│仿GLOCK 17型玩具手槍      │  壹│  支│含彈匣壹個，上開玩具手│
│    │槍枝管制編號：0000000000  │    │    │槍不具殺傷力          │
├──┼─────────────┼──┼──┼───────────┤
│  二│膠帶                      │  壹│  捲│                      │
└──┴─────────────┴──┴──┴───────────┘
